【裁判字號】    95,簡上,404
【裁判日期】    950831
【裁判案由】    毒品危害防制條例
【裁判全文】
臺灣板橋地方法院刑事判決             95年度簡上字第404號
上  訴  人  臺灣板橋地方法院檢察署檢察官
被      告  甲○○
上列上訴人因被告違反毒品危害防制條例案件，不服本院民國95
年5 月11日95年度簡字第2561號第一審簡易判決（偵查案號：95
年度毒偵字第2518號），提起上訴，暨移送併辦（95年度毒偵字
第3877號），本院管轄之第二審合議庭判決如下：
    主  文
原判決撤銷。
甲○○連續施用第二級毒品，處有期徒刑伍月，如易科罰金，以
佰元折算壹日。扣案之第二級毒品甲基安非他命共陸包（其中
貳包驗餘淨重合計零點伍柒公克，其中肆包淨重合計零點伍公
克），其毒品部分，沒收銷燬之，其包裝袋共陸個暨扣案之吸食
器壹組，沒收。
    事  實
一、甲○○前於民國91年間因施用毒品案件，經臺灣臺北地方法
    院於同年8 月26日以91年度毒聲字第1638號裁定送勒戒處所
    觀察、勒戒後，認無繼續施用毒品傾向，於同年12月10日執
    行完畢釋放，經臺灣臺北地方法院檢察署檢察官於同年11月
    12日以91年度毒偵字第600 號不起訴處分確定在案。詎其不
    思悛悔，於前開觀察勒戒執行期滿後5 年內，復基於施用第
    二級毒品甲基安非他命（聲請簡易判決處刑書暨併案意旨書
    均誤載為安非他命）之概括犯意，自95年2 月初之某日起至
    同年3 月22日止，在臺北縣五股鄉○○路○ 段221 巷5 號其
    住處，將第二級毒品甲基安非他命置於玻璃球吸食器內加熱
    燒烤，以吸取其濃煙之方式，每日施用1 次，連續施用該毒
    品多次。嗣95年2 月20日下午4 時20分許，為警在臺北縣三
    重市○○街、集賢街口查獲，並扣得第一級毒品海洛因2 包
    （毛重0.51公克、淨重0.11公克，此部分未據檢察官聲請簡
    易判決處刑）、第二級毒品甲基安非他命4 包（毛重1.33公
    克、淨重0.53公克）；又於同年3 月22日下午3 時40分許，
    經警在上揭住處查獲，並扣得第二級毒品甲基安非他命2 包
    （毛重1.05公克，驗餘淨重0.57公克）、吸食器1 組。
二、案經臺北市政府警察局移送臺灣板橋地方法院檢察署檢察官
    偵查後，聲請簡易判決處刑，暨臺北市政府警察局松山分局
    報請同署檢察官偵查後移送併辦。
    理由
一、訊據被告甲○○對上開犯罪事實均坦承不諱，又查：
  (一)其95年2 月20日下午4 時20分許為警查獲後，於同日晚間8
    時30分許經警採集之尿液檢體，經送臺灣檢驗科技股份有限
    公司以酵素免疫分析法初步檢驗，呈安非他命類陽性反應，
    復經氣相層析質譜儀確認，有安非他命（1194/m l）、甲基
    安非他命（19077/ml）陽性反應，經判定有安非他命類陽性
    反應，此有該公司95年4 月7 日濫用藥物尿液檢驗報告附卷
    可稽；而扣得之白色晶體4 包（毛重1.33公克、淨重0.53公
    克），經警依聯勤204 廠製造之毒品檢驗A 包試劑初步檢驗
    ，結果認呈安非他命類毒品反應，有毒品初步檢驗報告書存
    卷得參；
  (二)另其於同年3 月22日下午3 時40分許為警查獲後，於翌日下
    午6 時30分許經警採集之尿液檢體，經送前開公司以酵素免
    疫分析法初步檢驗，亦呈安非他命類陽性反應，復經氣相層
    析質譜儀確認，有安非他命（572/ml）、甲基安非他命（57
    20/m l）陽性反應，經判定有安非他命類陽性反應，尚有該
    公司同年4 月9 日濫用藥物尿液檢驗報告在卷堪憑；而該次
    查獲之白色晶體2 包，經警以聯勤204 廠製造之毒品檢驗A
    包試劑初步檢驗，結果認呈安非他命類毒品反應，亦有毒品
    初步檢驗報告書附卷足佐，再經送請臺北市政府警察局以氣
    相曾析質譜分析法鑑驗，總毛重1.05公克、總淨重0.59公克
    ，各包均取0.01公克，餘0.57公克，均檢出甲基安非他命、
    N,N-二甲基安非他命成分，另有該局95年6 月7 日北市鑑毒
    字第168 號鑑驗通知書附卷得考。
二、按甲基安非他命經口服投與後約百分之70於24小時內自尿中
    排出，約百分之90於96小時內自尿中排出，由於甲基安非他
    命成分之檢出與其投與方式、投與量、個人體質、採尿時間
    與檢測儀器之精密度等諸多因素有關，因此僅憑尿液中呈甲
    基安非他命陽性反應，並無法確實推算吸食時間距採集時間
    之長短，惟依上述資料推斷，最長可能不會超過4 日，則有
    行政院衛生署藥物食品檢驗局81年2 月8 日（81）藥檢1 字
    第001156號函可按。查目前之尿液檢體毒品反應鑑驗方法，
    以氣相層析質譜儀分析法最為精確，並可排除服用藥物導致
    毒品偽陽性反應之可能性。茲本件被告尿液檢體業經以該法
    確認，鑑出被告尿液確有甲基安非他命類陽性反應，復有前
    揭扣案毒品可證，是可確信被告於前揭2 次採集尿液檢體前
    96小時扣除為警查獲後不可能施用毒品期間內之某時，確曾
    有施用第二級毒品安非他命之行為。
三、次查，被告於91年間因施用毒品案件，經臺灣臺北地方法院
    於同年8 月26日以91年度毒聲字第1638號裁定送勒戒處所觀
    察、勒戒後，認無繼續施用毒品傾向，於同年12月10日執行
    完畢釋放，經臺灣臺北地方法院檢察署檢察官於同年11月12
    日以91年度毒偵字第600 號不起訴處分確定在案，則有臺灣
    高等法院被告前案紀錄表在卷可按。
四、此外，本件尚有扣案之吸食器可證，復有扣押物品照片、扣
    押物品目錄表、贓證物品清單等在卷可憑。承上所見，在在
    足認被告上述自白，應合於事實。被告施用毒品之事證，業
    臻明確，其犯行堪以認定，應依法論科。
五、核被告所為，係犯毒品危害防制條例第10條第2 項之施用第
    二級毒品罪；其持有毒品之低度行為，應為施用之高度行為
    所吸收，不另論罪。按被告實行本件行為後，刑法第2 條業
    於94年2 月2 日修正公布，並於95年7 月1 日施行，該條第
    1 項規定：「行為後法律有變更者，適用裁判時之法律。但
    裁判前之法律有利於行為人者，適用最有利於行為人之法律
    。」而該規定，究其性質，係為貫徹罪刑法定原則及法律禁
    止溯及既往原則所設，用為行為人行為後法律變更所生新舊
    法律比較適用之準據法，無比較新舊法問題；又前述刑法修
    正復廢除同法第56條連續犯規定，此部分修正雖非直接關乎
    犯罪構成要件之變更，然仍屬刑罰之重大更迭，詳言之，其
    對行為人之論罪科刑已有變異，並影響法院對於行為人刑罰
    裁判之法律效果，核屬法律變更之一種，自有刑法第2 條第
    1 項之適用。而於此修正前，學說上多數見解認為連續犯於
    本質上係該當於數個犯罪構成要件，僅係因立法上考量，而
    於裁判時論以一罪；又此次修正前之司法實務，向認為行為
    人於密接時、地所實行之多次施用毒品行為，應論以連續犯
    ，是於本次刑法修正後，被告本件多次施用毒品犯行，究其
    本質，應認屬行為之複數，而應論以數罪。基此，比較修法
    前後，自以舊法有利於被告。查本件被告先後多次施用毒品
    犯行，時間緊接，所犯係構成要件相同之罪，顯係基於概括
    犯意反覆為之，依修正前刑法第56條規定，論以連續犯，並
    加重其刑。從而，併案意旨認被告於95年2 月20日晚間8 時
    30 分 許，為警採集尿液檢體前96小時內某時之施用第2 級
    毒品甲基安非他命犯行，及本院依職權查悉除聲請簡易判決
    處刑暨併案意旨所述外之被告施用上開毒品之事實，基於刑
    法修正前通說所論，連續犯為裁判上一罪之法理，聲請簡易
    判決處刑之一部，應及於他部，是除聲請簡易判決處刑事實
    外之被告犯行，仍為聲請簡易判決處刑之效力所及，本於刑
    法修正前裁判上一罪審判不可分之法理，本院自得併為審究
    。
六、原審認被告於95年3 月22日下午2 時許，在其上揭住處，施
    用第二級毒品甲基安非他命1 次犯行，係犯毒品危害防制條
    例第10條第2 項之罪，事證明確，予以論罪科刑，固非無見
    ，惟如前述聲請簡易判決處刑事實外之被告他部犯行，原審
    未及審究，自有未當，故上訴人上訴求為撤銷原判決，另為
    適當之裁判，乃有理由。本院爰審酌被告無其他犯罪紀錄，
    有上揭被告前案紀錄表得佐，是素行尚佳，然其於觀察、勒
    戒後，猶另萌施用毒品之犯意，再犯本罪，顯見其戒除毒癮
    之意志薄弱，未衷心悛悔，漠視法令之限制，恣意濫用藥物
    ，惟念其犯後坦承犯行，態度尚佳，且施用毒品所生危害，
    實以自戕身心健康為主，對於他人生命、身體、財產等法益
    ，尚無明顯而重大之實害，兼衡其犯罪目的、手段等一切情
    狀，茲量處如主文第2 項所示之刑。次按，前述刑法修正，
    第41條係規定：「犯最重本刑為五年以下有期徒刑以下之刑
    之罪，而受六個月以下有期徒刑或拘役之宣告者，得以新臺
    幣一千元、二千元或三千元折算一日，易科罰金。但確因不
    執行所宣告之刑，難收矯正之效，或難以維持法秩序者，不
    在此限。前項規定於數罪併罰，其應執行之刑未逾六月者，
    亦適用之。」而同條修正前係規定：「犯最重本刑為五年以
    下有期徒刑以下之刑之罪，而受六個月以下有期徒刑或拘役
    之宣告，因身體、教育、職業、家庭之關係或其他正當事由
    ，執行顯有困難者，得以一元以上三元以下折算一日，易科
    罰金。但確因不執行所宣告之刑，難收矯正之效，或難以維
    持法秩序者，不在此限。併合處罰之數罪，均有前項情形，
    其應執行之刑逾六月者，亦同。」另依修正前罰金罰鍰提高
    標準條例第2 條前段（現已刪除）規定，就其原定數額提高
    為100 倍折算1 日，則本件被告行為時之易科罰金折算標準
    ，應以銀元300 元折算1 日。比較此部分修正前後，仍以修
    正前之規定，較有利於被告。揆諸上述新修正刑法第2 條第
    1 項前段規定，本件自應適用修正前刑法第41條第1 項前段
    規定，諭知易科罰金之折算標準。
七、末按，上述刑法修正，同法第38條同經修正，惟從刑附屬於
    主刑，除法律有特別規定者外，應依主刑所適用之法律。查
    前述第二級毒品甲基安非他命共6 包、吸食器1 組，均屬被
    告所有，且係供其犯本件之罪所用等事實，已據被告供承在
    卷，是其毒品部分，應依毒品危害防制條例第18條第1 項前
    段規定，沒收銷燬之，其包裝袋暨扣案之吸食器，應依修正
    前刑法第38條第1 項第2 款規定，沒收。至扣案之第一級毒
    品海洛因2 包，本院查無證據可資證明確與被告本件施用第
    二級毒品有何干係，是不予宣告沒收，應由承辦檢察官另依
    法偵辦。
據上論斷，應依刑事訴訟法第第455 條之1 第1 項、第3 項、第
369 條第1 項前段、第364 條、第299 條第1 項前段，毒品危害
防制條例第10條第2 項、第18條第1 項前段，新修正刑法第2 條
第1 項前段、第11條、修正前第56條、修正前第41第1 項前段、
修正前第38條第1 項第2 款，修正前罰金罰鍰提高標準條例第2
條，判決如主文。
本案經檢察官王聖涵到庭執行職務。
中    華    民    國    95    年    8     月    31    日
                  刑事第十五庭  審判長法  官  林海祥
                                      法  官  汪怡君
                                      法  官  朱敏賢
本件不得上訴。
                                      書記官  郭勝華
中    華    民    國    95    年    8     月    31    日
附錄本案論罪科刑法條全文
毒品危害防制條例第10條：
施用第一級毒品者，處六月以上五年以下有期徒刑。
施用第二級毒品者，處三年以下有期徒刑。


司法院資訊處製作；財團法人民間司法改革基金會備份。
